【裁判字號】    99,易,1911
【裁判日期】    990830
【裁判案由】    毒品危害防制條例
【裁判全文】
臺灣臺北地方法院刑事判決              99年度易字第1911號
公  訴  人  臺灣臺北地方法院檢察署檢察官
被      告  甲○○
上列被告因毒品危害防制條例案件，經檢察官聲請簡易判決處刑
（99年度撤緩偵字第203 號），本院認不宜以簡易判決處刑，改
依通常程序審理，嗣於本院準備程序中，被告就被訴事實為有罪
之陳述，經告以簡式審判之要旨，並聽取當事人意見後，本院裁
定進行簡式審判程序，判決如下：
    主  文
甲○○施用第二級毒品，處有期徒刑參月，如易科罰金，以新臺
幣壹仟元折算壹日。又持有第二級毒品，處拘役參拾日，如易科
罰金，以新臺幣壹仟元折算壹日，扣案內含第二級毒品甲基安非
他命成分之白色結晶塊壹袋（驗餘淨重零點零肆陸捌公克）沒收
銷燬之。
    事  實
一、甲○○明知甲基安非他命係經我國主管機關列管之第二級毒
    品，不得擅自持有或施用，竟於民國98年4 月27日某時，在
    真實年籍姓名不詳、綽號「小張」之成年男子位於臺北縣中
    和市家中，受「小張」所託代為保管第二級毒品甲基安非他
    命1 包（不含包裝袋，驗餘淨重0.0468公克）而持有之，復
    於98年5月4日為警採尿前96小時內（不含為警查獲至採尿期
    間）某時，在上址施用甲基安非他命。嗣於同年月 3日夜間
    10時50分許，在臺北市中山區○○○路482 號前，為警查獲
    其持有與其施用行為無關之上開毒品，經警採尿送驗後，因
    悉上情。嗣甲○○經臺灣臺北地方法院檢察署檢察官於98年
    7月7日以98年度毒偵字1453號為附命完成戒癮治療之緩起訴
    處分確定，緩起訴期間自98年7月17日起至100年7 月16日止
    。然該緩起訴處分因甲○○自緩起訴處分確定之日起，即未
    前往臺北市立聯合醫院松德院區接受治療，且未依通知按時
    至臺灣臺北地方法院檢察署觀護人室進行追蹤輔導及不定期
    尿液檢驗，經該署檢察官以甲○○違反刑事訴訟法第253 條
    之2第1項各款之應遵守或履行事項，依職權以99年度撤緩字
    第79號撤銷緩起訴處分確定。
二、案經臺灣臺北地方法院檢察署檢察官簽分偵查後聲請簡易判
    決處刑。
    理  由
一、訊據被告甲○○對於上開事實均坦承不諱，且被告為警查獲
    後所採尿液經送檢驗結果，確呈甲基安非他命陽性反應，有
    臺北市政府警察局偵辦毒品案件尿液檢體委驗單、臺灣尖端
    先進生技醫藥股份有限公司98年5 月13日濫用藥物檢驗報告
    各1 紙在卷可稽（見臺灣臺北地方法院檢察署98年度毒偵字
    第1453號卷第60頁及第66頁），又扣案之白色結晶塊1 袋（
    不含包裝袋，驗餘淨重0.0468公克）經鑑驗後，確檢出甲基
    安非他命成分，亦有具專門鑑定毒品能力之交通部民用航空
    局航空醫務中心98年5月15日航藥鑑字第0982426號毒品鑑定
    書附卷可佐（見同上毒偵卷第59頁），足徵被告任意性自白
    與事實相符，事證明確，犯行堪以認定，應予依法論科。
二、按犯毒品危害防制條例第10條之罪者，檢察官應聲請法院裁
    定，令被告入勒戒處所觀察、勒戒，其期間不得逾2 月；經
    觀察、勒戒後，無繼續施用毒品傾向者，應即釋放，並為不
    起訴處分，有繼續施用毒品傾向者，檢察官應聲請法院裁定
    令入戒治處所強制戒治，期間不得超過1 年；觀察、勒戒或
    強制戒治執行完畢釋放後，5 年內再犯第10條之罪者，檢察
    官應依法追訴，毒品危害防制條例第20條第1項、第2項及第
    23條第2項雖分別定有明文。惟同法第24條第1項、第2 項則
    分別規定：「第20條第1項及第23條第2項之程序，於檢察官
    先依刑事訴訟法第253條之1第1 項、第253條之2之規定，為
    附命完成戒癮治療之緩起訴處分時，不適用之」、「前項緩
    起訴處分，經撤銷者，檢察官應依法追訴」。是犯毒品危害
    防制條例第10條之罪者，檢察官未聲請法院裁定，令被告入
    勒戒處所觀察、勒戒，而先為附命完成戒癮治療之緩起訴處
    分，倘該緩起訴處分經撤銷，則檢察官應依毒品危害防制條
    例第24條第2 項之規定依法追訴。此所稱之「依法追訴」，
    應與同法第23條第2 項之「依法追訴」為相同之解釋。蓋立
    法者之意，應係對犯毒品危害防制條例第10條之罪者採行雙
    軌制之處遇模式，包括經觀察、勒戒或強制戒治之機構性處
    遇，及經附命完成戒癮治療緩起訴處分之社會性處遇，此自
    毒品危害防制條例第24條第1項排除同法第20條第1項及第23
    條第2 項程序之適用自明。而實務上檢察官先為附命完成戒
    癮治療之緩起訴處分，為求被告真心且確實履行戒癮治療之
    條件，均依刑事訴訟法第253條之2第2 項前段規定，徵得被
    告之同意，顯然已給予被告程序選擇上相當之保障，是該緩
    起訴處分嗣經撤銷，當無再令被告入勒戒處所觀察、勒戒，
    給予過度優厚處置，浪費司法資源之理。查被告施用第二級
    毒品之犯罪事實，前經臺灣臺北地方法院檢察署檢察官以98
    年度毒偵字第1453號偵查後，先依刑事訴訟法第253條之1第
    1 項、第253條之2規定為附命完成戒癮治療之緩起訴處分確
    定，嗣因被告於緩起訴期間違反刑事訴訟法第253條之2 第1
    項各款之應遵守或履行事項，經該署檢察官依職權以99年度
    撤緩字第79號撤銷緩起訴處分確定等情，有臺灣高等法院被
    告前案紀錄表及各該卷宗可憑，揆諸上揭規定及說明，檢察
    官依毒品危害防制條例第24條第2 項就被告本件犯行為偵查
    後並聲請簡易判決處刑，核屬適法。
三、按甲基安非他命為毒品危害防制條例第2條第2項第2 款明定
    之第二級毒品。核被告所為，係犯毒品危害防制條例第10條
    第2項之施用第二級毒品罪及同條例第11條第2項持有第2 級
    毒品罪。被告施用前持有第二級毒品之行為，為施用行為所
    吸收，不另論罪。被告所犯上開2 罪，犯意各別，行為互殊
    ，應予分論併罰。爰審酌被告施用毒品對於社會秩序固有間
    接之影響，惟本質上尚屬自我戕害行為，其持有第二級毒品
    甲基安非他命之數量非鉅，損害輕微，暨被告之素行、生活
    狀況、智識程度、犯後坦承犯行之態度等一切情狀，就被告
    所犯上開2 罪分別量處如主文所示之刑，並均諭知易科罰金
    之折算標準。又扣案之白色結晶塊1 袋（不含包裝袋，驗餘
    淨重0.0468公克），經鑑定結果確檢出甲基安非他命成分，
    已如上述，應依毒品危害防制條例第18條第1 項前段規定沒
    收銷燬之，另包裝上開毒品之包裝袋1 只，雖可供盛裝毒品
    免於毒品遭受潮濕、逸漏之用，然並無證據證明係被告所有
    ，復非義務沒收之物，爰不予宣告沒收，附此敘明。
據上論斷，應依刑事訴訟法第452條、第273條之1第1 項、第299
條第1項前段，毒品危害防制條例第10條第2項、第11條第2 項、
第18條第1項前段，刑法第11條前段、第41條第1項前段，判決如
主文。
本案經檢察官張成業到庭執行職務。
中    華    民    國    99    年    8     月    30    日
                        刑事第十四庭  法  官  賴武志
上正本證明與原本無異。
如不服本判決應於收受送達後10日內向本院提出上訴書狀，並應
敘述具體理由；其未敘述上訴理由者，應於上訴期間屆滿後20日
內向本院補提理由書（均須按他造當事人之人數附繕）「切勿逕
送上級法院」。
                                      書記官  劉麗英
中    華    民    國    99    年    8     月    30    日
附錄本案論罪科刑法條全文：
毒品危害防制條例第10條
施用第一級毒品者，處6月以上5年以下有期徒刑。
施用第二級毒品者，處3年以下有期徒刑。
毒品危害防制條例第11條
持有第一級毒品者，處3年以下有期徒刑、拘役或新臺幣5萬元以
下罰金。
持有第二級毒品者，處2年以下有期徒刑、拘役或新臺幣3萬元以
下罰金。
持有第一級毒品純質淨重10公克以上者，處1年以上7年以下有期
徒刑，得併科新臺幣1百萬元以下罰金。
持有第二級毒品純質淨重20公克以上者，處6月以上5年以下有期
徒刑，得併科新臺幣70萬元以下罰金。
持有第三級毒品純質淨重20公克以上者，處3年以下有期徒刑，
得併科新臺幣30萬元以下罰金。
持有第四級毒品純質淨重20公克以上者，處1年以下有期徒刑，
得併科新臺幣10萬元以下罰金。
持有專供製造或施用第一級、第二級毒品之器具者，處1年以下
有期徒刑、拘役或新臺幣1萬元以下罰金。

司法院資訊處製作；財團法人民間司法改革基金會備份。
